臺灣高等法院交通事件裁定　　　　　　 94年度交抗字第326號
抗　告　人
即受處分人　甲○○
上列抗告人因違反道路交通管理處罰條例案件，不服臺灣臺北地
方法院，中華民國94年4月20日，94年度交聲字第224號裁定（原
處分案號：臺北市交通事件裁決所民國94年2月3日北市裁三字第
裁22-AIL701261號），提起抗告，本院裁定如下：
    主  文
抗告駁回。
    理  由
一、按「汽車駕駛人，行經有燈光號誌管制之交岔路口闖紅燈者
    ，處新臺幣（下同）1800元以上5400元以下罰鍰」，道路交
    通管理處罰條例第53條定有明文。又汽車駕駛人駕駛汽車違
    反道路交通管理處罰條例第53條之規定者，除應依各該條所
    規定之罰鍰處罰外，並予記違規點數3點，道路交通管理處
    罰條例第63條第1項第3款亦規定甚明。
二、原處分機關裁決意旨略以：本件抗告人即受處分人甲○○於
    民國93年12月7日8時20分許，騎乘車牌號碼AUO-591號重型
    機車沿臺北市○○路由南往北方向行駛，行經松仁路、松壽
    路口有行車管制號誌之交岔路口時，未依行車管制號誌紅燈
    煞停，逕自違規左轉闖紅燈至松壽路往西行駛，為在該路口
    執勤之臺北市政府警察局信義分局員警攔停掣單舉發，並以
    受處分人有行經燈光號誌管制之交叉路口闖紅燈之違規行為
    為由，依違反前揭道路交通管理處罰條例第53條之規定當場
    掣單舉發。嗣受處分人於舉發通知單上所載之應到案日期前
    向原處分機關提出申訴，經原處分機關請舉發單位調查結果
    ，仍認異議人有上開違規行為，原處分機關乃依前揭道路交
    通管理處罰條例第53條及第63條第1項第3款之規定，於94年
    2月3日以北市裁三字第裁22-AIL701261號裁決書裁處受處分
    人罰鍰1800元並記違規點數3點在案。
三、原審裁定略以：本件受處分人聲明異議意旨固不否認有在前
    開時間駕駛上開車輛行經前開地點遭警攔停舉發之事實，惟
    矢口否認有何違反道路交通管理處罰條例規定之行為，並辯
    稱：伊當日並未闖紅燈，伊係進入松仁路左轉松壽路的待轉
    區等待，伊進入待轉區已等候許久，見松壽路燈光號誌為綠
    燈後有車輛由西往北左轉進入松仁路，伊再等候一會兒始向
    西進入松壽路往西行進，並未闖越松仁路之紅燈云云。經查
    ：(一)證人即舉發本件違規之臺北市政府警察局信義分局員警
    鄧堯育於原審已結證稱：「我當日係站在松壽路上之新光三
    越百貨前，約8時20分許發現受處分人騎乘上開機車沿松仁
    路至與松壽路交叉路口南向西紅燈左轉，那時松仁路上南向
    北號誌是紅燈，松壽路上車輛及行人號誌則均為綠燈，且我
    當時所站位置可清楚看見松壽路上之行人專用號誌燈所顯示
    秒數，受處分人騎乘機車左轉時該號誌燈顯示剩30餘秒，以
    該行人專用綠燈號誌共計86秒之時間計算，受處分人左轉進
    入松壽路時已是松仁路上號誌轉成紅燈後長達約50秒之時間
    ，且當時受處分人係在該松仁路上號誌轉紅燈後才超越該路
    口停止線進入待轉區，並停留看了一下之後即直接行駛入松
    壽路，當時我所攔停舉發同樣闖越紅燈之機車包括受處分人
    共有三輛，且均如上述係在松壽路上行人專用號誌燈轉為綠
    燈亦即松仁路上號誌轉為紅燈達50餘秒後，我並記得該松壽
    路上行人專用號誌綠燈亮起約30幾秒後，該松壽路上西往東
    或東往西方向均已無車輛」等語（見原審卷第21至22頁），
    並無如受處分人所稱：尚須在待轉區○○○○路上欲左轉進
    入松仁路車輛先行之情形。(二)另由證人鄧堯育所述能清楚見
    到各該號誌轉換時間一節，與卷附現場照片相互參照（見原
    審卷第25至27頁），該距離證人鄧堯育確在尚能清楚目睹號
    誌情形之位置，亦可見其所證述受處分人係在該松仁路上號
    誌轉成紅燈後達50餘秒才進入待轉區內左轉進入松壽路一事
    甚明。況(三)受處分人既自承與證人鄧堯育並無怨隙（見原審
    卷第23頁），而證人鄧堯育又係依法執行職務之公務員，基
    於公務員為公法上行為具有公信力之原則，及其在原審復以
    具結方式擔保其證言之真實性，在並無任何情形堪認證人鄧
    堯育有所述非具體或不可採信等情況下，足認受處分人當時
    確有行經有燈光號誌管制之交叉路口闖紅燈之違規行為，是
    受處分人上開所辯，自不足採。(四)綜上，受處分人確有在前
    揭時地騎乘車牌號碼AUO-591號重型機車行經有燈光號誌管
    制之交叉路口闖紅燈之違規行為，從而，原處分機關依道路
    交通管理處罰條例第53條及第63條第1項第3款之規定，裁處
    受處分人罰鍰1800元並記違規點數3點，其認事用法並無違
    誤或不當，因認受處分人之聲明異議為無理由，而裁定將其
    異議駁回，經核並無不合。
四、抗告人抗告意旨略以：(一)、本件「ㄒ字型交岔路」松仁路上
    「待轉區」，並非一般十字路口二段式迴轉之待轉區，前者
    待轉區○○○○路中線居多，後者一定超越馬路中線，或許
    才有闖紅燈的問題，既是沒有闖越紅燈而是在待轉區等待出
    發繼續直行，當然是依松壽路上綠燈號誌前進，會與松壽路
    上左轉車交錯情形，本屬未給機車騎士與用路人相互更有安
    全感的交通號誌設置問題，豈有闖紅燈問題發生之有？於當
    時現場同時裁罰三人，另二人沒有提出異議，並不表示他們
    沒有異議，或因其它因素而已，亦不表示員警執法沒有不對
    。如認定是違規紅燈左轉，除非是機車逕行進入內側快車道
    再左轉，此種說詞，絕對是子虛烏有，陷人於罪而已；(二)、
    此外，證人鄧堯育警員亦聲稱本車是從待轉區直接駛入松壽
    路無誤，不論松壽路上行人秒數多少而構成本車如該員所裁
    罰之紅燈左轉違規現象，又有何關連性？爰依法提起抗告云
    云，經查：
  (一)、按依道路交通標誌標線號誌設置規則第170條、第174之2
      條之規定，機器腳踏車駕駛人於紅燈亮時應行駛停等於機
      車停等區線之範圍，且車輛停止時，其前懸部分不得伸越
      停等區線前方用以指示行駛車輛停止界限之停止線。又左
      彎待轉區線，係用以指示左彎車輛可在直行時相時段進入
      待轉區，等候左轉，左轉時相終止時，禁止在待轉區內停
      留之標線，亦經道路交通標誌標線號誌設置規則第184條
      定有明文。是機車駕駛人於駕駛車輛時，如遇紅燈號誌亮
      起時，自應將車輛停放於停止線後方之機車停等區，且其
      前懸部分亦不得伸越停止線；如機車駕駛人欲左轉時，於
      劃有左彎待轉區○○路段，應在直行時相時段進入待轉區
      ，等候左轉。換言之，如機車駕駛人本欲左彎，卻遇我方
      車道紅燈號誌亮起時，仍應依規將車輛停放於停止線後方
      之機車停等區，等待我方車道號誌轉為綠燈而可直行時之
      相時段始得進入待轉區，等候左轉。而依卷附違規路段之
      照片所示（見原審卷第25至27頁），於松壽路、松仁路南
      往北方向路口，地上確有機車停等區線、停止線及左彎待
      轉區線標線之設置，則本件機車駕駛人即抗告人駕駛車輛
      欲自松仁路南往北方向左轉松壽路，遇我方車道之松仁路
      口交通號誌紅燈亮起，未依規將車輛停放於停止線後方之
      機車停等區，卻違規跨越停止線，進入松壽路前端之左彎
      待轉區○○○○○路方向之綠燈直行交通號誌行駛前進，
      其行為顯與直接闖越紅燈違規左轉之行為無異，是抗告人
      行經有燈光號誌管制交岔路口闖紅燈之違規事實，堪以認
      定，抗告人所辯該路段為「ㄒ字型交岔路」並無闖紅燈之
      可能，而否認違規云云，自無可採。
  (二)、至證人鄧堯育於原審所證：「我當時所站位置可清楚看見
      松壽路上之行人專用號誌燈所顯示秒數，受處分人騎乘機
      車左轉時該號誌燈顯示剩30餘秒，以該行人專用綠燈號誌
      共計86秒之時間計算，受處分人左轉進入松壽路時已是松
      仁路上號誌轉成紅燈後長達約50秒之時間」等語（見原審
      卷第21至22頁），足徵抗告人跨越停止線，進入松壽路前
      端之左彎待轉區時，其交通號誌並非可直行之綠燈，而係
      禁止行進之紅燈，是抗告人違規闖越紅燈之事實，應可認
      定。抗告人所辯各節，自不可採，其抗告，為無理由，應
      予駁回。
據上論斷，應依道路交通案件處理辦法第26條、刑事訴訟法第41
2條，裁定如主文。
中　　華　　民　　國　　94　　年　　6 　　月　　30　　日
                  交通法庭審判長法　官  蔡  長  溪
　　　　　　　　　　　　　　　　法  官  楊  貴  志
　　　　　　　　　　　　　　　　法  官  林  俊  益
以上正本證明與原本無異。
不得再抗告。
                                書記官  廖  月  女
中　　華　　民　　國　　94　　年　　7 　　月　　4 　　日
